【裁判字號】    98,上訴,2258
【裁判日期】    981119
【裁判案由】    違反槍砲彈藥刀械管制條例
【裁判全文】
臺灣高等法院臺中分院刑事判決        98年度上訴字第2258號
上  訴  人
即  被  告  丙○○
                      號(
                    現於臺灣臺中看守所
指定辯護人  本院公設辯護人  乙○○
上列上訴人因違反槍砲彈藥刀械管制條例案件，不服臺灣臺中地
方法院98年度重訴緝字第320號中華民國98年9月29日第一審判決
（起訴案號：臺灣臺中地方法院檢察署97年度偵字第11043號、
第14278號），提起上訴，本院判決如下：
    主  文
上訴駁回。
    犯罪事實
一、緣林志鴻經由友人林財興、林維銘之介紹，透過SＫＹＰＥ
    電話與人在大陸綽號「梁董」之梁家賢聯繫，得知梁家賢有
    從事槍枝、子彈之販賣，即於民國(下同)96年3月份前某日
    ，以每支新臺幣（下同）28萬元、2支共56萬之代價，向梁
    家賢購買制式手槍2支，並約定價款包含梁家賢所應附送之
    子彈。而丙○○明知制式手槍、子彈係槍砲彈藥刀械管制條
    例所列管之違禁物，未經主管機關之許可，不得販賣，竟仍
    與梁家賢共同基於販賣制式手槍、子彈之犯意聯絡，於96年
    3月5日至18日之某日間，由梁家賢命丙○○，將如附表編號
    1、2所示具有殺傷力之制式手槍2支（每支各含2個彈匣），
    及如附表編號3所示具有殺傷力之口徑9mm制式子彈44顆（起
    訴書誤載為45顆，業經公訴人當庭更正，均已試射完畢）、
    如附表編號4所示之口徑0.32吋制式子彈4顆（起訴書誤載為
    5顆，業經公訴人當庭更正，均已試射完畢），攜至林志鴻
    所經營位在臺中市○○路○段之「新高洗車場」（起訴書誤
    載為林志鴻位於臺中市○○路○段124巷3號住處），以56萬
    元之代價販賣予林志鴻並交付之，林志鴻收受上開槍彈後遂
    將之藏放在前述住處。嗣於97年5月6日中午12時30分許，經
    警持搜索票在林志鴻前揭住處，查獲如附表所示之制式手槍
    、子彈，始查悉上情（林志鴻所犯持有制式手槍、子彈部分
    ，業據臺灣臺中地方法院以97年度重訴字第2639號判處有期
    徒刑4年）。
二、案經內政部警政署刑事警察局移送及臺中市警察局第1分局
    報告臺灣臺中地方法院檢察署檢察官偵查起訴。
    理    由
壹、程序方面
  (一)按被告以外之人於檢察事務官、司法警察官或司法警察調查
    中所為之陳述，與審判中不符時，其先前之陳述具有較可信
    之特別情況，且為證明犯罪事實存否所必要者，得為證據，
    刑事訴訟法第159 條之2 定有明文。本件證人即同案被告林
    志鴻於原審審理時所為之陳述，與其先前於警詢、偵查中所
    為之陳述不符，本院審酌林志鴻於警詢、偵查中陳述之時間
    ，距離案發時間較為接近，記憶應較鮮明，且斯時被告丙○
    ○尚未到案，較少不當外力干預或利害關係考量，應較接近
    真實。又林志鴻於警詢、偵查時歷次所為之陳述均相一致，
    其於本件原審法院審理中，翻異前詞，顯有可疑。綜上，林
    志鴻於警詢之陳述具有較可信之特別情況，且為證明被告丙
    ○○犯罪事實存在所必要者，揆諸上揭說明，其於警詢所為
    之陳述自得採為證據。
  (二)按被告以外之人於審判外之言詞或書面陳述，除法律有規定
    者外，不得作為證據，刑事訴訟法第159條固定有明文，惟
    被告以外之人於審判外之陳述，雖不符同法第159條之1至之
    4規定，而經當事人於審判程序同意作為證據，法院審酌該
    言詞陳述或書面陳述作成時之情況，認為適當者，亦得為證
    據；又當事人、代理人或辯護人於法院調查證據時，知有第
    159條第1項不得為證據之情形，而未於言詞辯論終結前聲明
    異議者，視為有前項之同意，同法第159條之5亦定有明文。
    本判決所引用下列各項證據方法之證據能力，被告丙○○及
    其選任辯護人、檢察官於原審準備程序時均表示無意見，且
    於本院審理中調查證據時，知有刑事訴訟法第159條第1項不
    得為證據之情形，亦未於言詞辯論終結前聲明異議，且本院
    審酌該等證據作成之客觀情況均無不當，並無不宜作為證據
    之情事，依刑事訴訟法第159條之5之規定，認均具有證據能
    力。
貳、實體方面
一、被告之辯解
    訊據被告即上訴人（以下簡稱被告）丙○○矢口否認上開犯
    罪事實，辯稱：並未販賣槍枝、子彈給林志鴻，我於95年間
    在洗車場認識林志鴻，見過5、6次面，有1次林志鴻說他支
    票要兌現，跟我借了3萬元，後來我們在電話中發生口角，
    事後就再也找不到他，96年間完全沒有跟林志鴻見過面，且
    梁董於95年10月至11月間，即被大陸公安捕獲云云。
二、認定被告有罪之證據及對被告辯解不採納之理由
  (一)本件警方於97年5 月6 日中午12時30分許，在同案被告林志
    鴻位於臺中市○○路○ 段124 巷3 號住處，所查獲、扣案如
    附表所示之槍枝、子彈，經送鑑定結果：(1)如附表編號1所
    示之槍枝，槍枝管制編號0000000000號（鑑定書記載含制式
    彈匣1個，惟實際上含制式彈匣2個），係口徑9mm制式半自
    動手槍，為瑞士SIG SAUER廠SP2009型，槍號為SP0000000號
    ，槍管內具陸條右旋來復線，擊發功能正常，可供擊發同口
    徑制式子彈使用，認具殺傷力。(2)如附表編號2所示之槍枝
    ，槍枝管制編號0000000000號（鑑定書記載含制式彈匣1個
    ，惟實際上含制式彈匣2個），係口徑9mm制式半自動手槍，
    為德國HK廠P2000型，槍號遭磨滅，經以電解腐蝕法重現結
    果，無法重現，槍管內具陸條右旋來復線，擊發功能正常，
    可供擊發同口徑制式子彈使用，認具殺傷力。(3)如附表編號
    3所示之子彈45顆，均係口徑9mm之制式子彈。其中44顆經試
    射，可擊發，認具殺傷力；另1顆，雖可擊發，惟發射動能
    不足，認不具殺傷力。(4)如附表編號4所示之子彈5顆，均係
    口徑0.32吋之制式子彈。其中4顆經試射，可擊發，認具殺
    傷力；另1顆，無法擊發，認不具殺傷力，有內政部警政署
    刑事警察局97年6月5日刑鑑字第0970072458號槍彈鑑定書、
    該局97年7月22日刑鑑字第0970101008號函在卷可稽（見97
    年度偵字第11043號卷第83至第91頁、本院97年度重訴字第
    2639號卷第37頁），足見前述槍彈確為具有殺傷力之制式手
    槍、子彈。
  (二)關於上開槍彈之來源，證人即同案被告林志鴻於查獲當日之
    警詢時即已供稱：「大約96年時，我因為知道梁先生有在從
    事夾帶毒品走私回臺灣的犯罪，所以有向梁先生談到要向他
    購買槍械的事情，當時是以我的SKYPE帳號EP55566，撥打給
    梁先生的大陸行動電話號碼，來洽談購買槍械的事情。梁先
    生當時告訴我每支制式手槍新臺幣28萬元，交代我將現金準
    備好，他會叫『阿庭』來與我交易。大約在96年8月份的時
    候，阿庭帶槍到我當時經營的洗車場與我交易」、「阿庭販
    賣給我有SIG制式手槍1支（含彈匣2個）、HK P2000制式手
    槍1支（含彈匣2個）、90制式子彈45顆。我支付新臺幣56萬
    元」（見臺中市警察局第1分局中分刑一字第0970014208號
    卷第4頁反面），並於翌日即97年5月7日警詢時，在警方提
    供之6名男子照片中，指認編號2之本件被告丙○○即為其所
    稱交付槍彈並向其收取購槍費用56萬元之男子，進而在被告
    丙○○之照片下方簽名捺印確認其指認無誤，有指認犯罪嫌
    疑人紀錄表附卷可憑（見同上警卷第11頁）。又於97年5月7
    日偵訊中以證人身分具結證稱：「梁董有在走私毒品及槍械
    進來臺灣。我本來想說拿幾顆子彈來玩，明哥（即林維銘）
    就幫我上SKYPE跟梁董交談，就談到PPK手槍，他說有制式的
    ，我就跟他講說能不能給我幾顆子彈，他就鼓吹我買比較好
    的制式手槍，叫我準備一些錢，1把要28萬，2把56萬，我說
    考慮看看，之後我就慢慢籌錢…後來我打大陸的行動電話給
    梁董，梁董就叫阿廷送2把槍及45顆制式子彈及8厘米的子彈
    5顆過來，我就把錢直接交給阿廷…這是96年7、8月的事，
    就是在我洗車場買的」（見97年度偵字第11043號卷第6頁）
    。嗣於97年5月13日警方借訊時再次肯定本件被告就是與其
    交易槍枝之人（見同上偵卷第22頁反面），並於同日偵訊中
    再次以證人身分具結證述：「（之前所述的阿庭就是丙○○
    ？）是」、「（丙○○是96年3月份就出境有何意見？）交
    槍的時間本來我在警察局就有跟警察說不是很確定，警察就
    叫我一定要想出時間，我才會說是8月份，當時我記得是穿
    短袖在工作」、「（丙○○是梁董叫他來的？）是。只見過
    他一次面，就是交槍那次」、「（當時丙○○是否知道交給
    你的是槍？）丙○○把它丟在我洗車場前面的廢棄屋，用1
    個紙的手提袋裝，他跟我講說是槍，叫我自己去拿，我先拿
    給他56萬元之後，他才跟我講槍放置的地點，叫我自己去拿
    」、「（丙○○你只見過他1次，為何印象這麼深刻？）因
    為他送槍當天我拿槍進來之後，他有停留一段時間，在我的
    洗車場泡茶，有半個小時左右」（見同上偵卷第30、31頁）
    。
  (三)同案被告林志鴻於本案原審98年9月11日審理中，以證人身
    分作證時，雖翻異前詞，改稱：梁董說會叫1個俊廷的交給
    我，後來有1個自稱俊廷的人到洗車場跟我收錢，收完錢後
    梁董打電話給我說洗車場外有1個廢棄屋，槍彈在那裡要我
    自己去拿，俊廷拿到錢就走了，隔了1、20分鐘梁董打電話
    來說槍在我洗車場出去的廢棄屋外袋子裡面，我對俊廷沒有
    印象，不知道是否為在庭的被告丙○○，且我在警局看照片
    指認時無法指認，是警察跟我說哪個是俊廷，要我蓋章，偵
    訊時從來沒有說丙○○交槍給我云云。惟林志鴻自警詢起至
    偵查中，對於如何經由友人林財興、林維銘介紹認識梁董、
    與梁董以SKYPE電話聯絡購買槍彈之經過、談妥後梁董命阿
    廷攜帶槍彈前往其洗車場交付並收取56萬元、該阿廷之人才
    跟林志鴻講槍放置的地點，叫林志鴻自己去拿且在林志鴻的
    洗車場泡茶停留一段時間，有半個小時左右，並經警方提供
    之照片供林志鴻指認即為本件被告，已為明確之陳述，且其
    歷次之陳述，除阿廷交付槍彈及收取價金之時間因記憶不清
    ，先前曾為不同之陳述，惟事後業經更正外，其餘均相一致
    。參以被告既已坦承其持有制式槍彈之犯行，對於該等槍彈
    之來源，衡情自無為虛偽陳述之必要，且其於警詢、偵查中
    所為之陳述，距離案發時間較為接近，記憶應較鮮明，且斯
    時被告尚未到案，較少不當外力干預或利害關係考量，應較
    接近真實，自得採為認定被告有罪之證據。至林志鴻於本案
    原審審理時所為之證詞，與其先前說詞矛盾，且其既以56萬
    元之高價購買本案槍彈，交易對象梁董人又在大陸行蹤無法
    掌握，豈有容任前來收取價款者逕行攜款離去而未同時交付
    槍彈之可能，顯與常情不合，應係迴護被告或恐其報復而為
    之不實陳述，不足作為對被告有利之認定。
  (四)雖被告否認犯罪，並以前詞置辯，然其於98年6月23日通緝
    到案原審訊問時，供稱不認識林志鴻（見原審卷第17頁反面
    ），嗣於原審98年8月13日準備程序時，忽改口稱於95年間
    在洗車場認識林志鴻，見過5、6次面，並因林志鴻支票要兌
    現關係借他3萬元，事後林志鴻未歸還，雙方在電話中發生
    口角，事後就未再見面云云，被告先後供述不一，其辯稱不
    認識林志鴻已不可採。又依其所述，與林志鴻是在洗車場認
    識，只見過5、6次面，交情一般並非熟識，其為何願意借款
    3萬元予林志鴻？且3萬元並非鉅額，林志鴻殊無為區區3萬
    元債務糾紛即設詞誣陷被告涉犯販賣制式槍彈重罪之可能與
    必要。況被告確實於96年3月5日經從大陸地區經由金門機場
    入境臺灣，旋即於同年月18日由金門機場出境至大陸地區，
    有法務部入出境資訊連結作業在卷可佐（見原審卷第39頁）
    ，而被告亦自承其的確在大陸廈門認識梁董（見原審98年9
    月11日審理筆錄第24頁），另證人林財興於警詢時亦證稱其
    介紹林維銘給林志鴻認識，林維銘介紹綽號阿廷之丙○○給
    其認識，其曾在臺灣見過丙○○1次，林維銘也有介紹大陸
    梁先生給其認識等語（見臺中市警察局第1分局中分刑一字
    第0970018281號卷第5頁反面、第6頁），足徵林志鴻所為之
    指述並非虛妄而屬有憑。則其於警局對已認識之被告為指認
    ，容無誤認之理，雖被告於本院辯稱本件無任何SＫＹＰＥ
    電話譯文資料，足資證明林志鴻與在大陸綽號「梁董」聯繫
    （見本院卷第48頁反面），惟以被告自承認識在大陸的「梁
    董」，且林志鴻復能明確指稱係「梁董」指示被告交槍，則
    本件固無林志鴻之SＫＹＰＥ電話譯文資料，亦無從否定林
    志鴻之偵查之證述不實。被告另於本院指稱「梁董」於95年
    10月至11月間已遭大陸公安抓到，伊曾向「梁董」之兒子查
    證過等語(見本院卷第47頁反面)，惟被告於原審係供稱：梁
    董在95年8月就被大陸公安抓了等語（見原審卷第82頁反面
    ），前後所供不一。且被告復供稱對於「梁董」及「梁董」
    之兒子之真實姓名於本院均稱無所悉（見本院卷第47頁反面
    ），本院無從就被告所稱之「梁董」為查證，且依林志鴻於
    97 年5月7日於臺灣臺中地方法院97年度聲羈字第687號案訊
    問時供承：95年11月到96年7、8月間與梁董連絡等語(見臺
    灣臺中地方法院97年度聲羈字第687號卷第7頁)，並無任何
    證據足資證明林志鴻所指稱指示被告交槍之「梁董」遭羈押
    。另辯護人雖以依起訴書所載，林志鴻與被告為對向犯關係
    ，不能僅依共犯林志鴻之證詞認定被告成立犯罪為被告置辯
    。惟本件除林志鴻之自白外，尚有上述內政部警政署刑事警
    察局槍彈鑑定書、被告入出境資訊、被告所為其認識梁董不
    利於己之供述佐證林志鴻證稱「梁董」指示交槍之可信性以
    及被告辯稱曾借予林志鴻三萬元，與林志鴻發生口角等情，
    佐證林志鴻於原審翻異前詞證稱不認識被告等語迴護被告證
    述之不可採，反足證林志鴻與被告認識而於警詢對熟識之人
    為指認，應無誤認之經驗法則，且本件復有證人林財興之證
    詞，以及扣案如附表所示之槍彈等多項補強證據，足以證明
    林志鴻所自白之犯罪事實確具有相當程度之真實性，該等補
    強證據與林志鴻之自白相互利用，足使被告之犯罪事實獲得
    確信。本件並未有如辯護人所述僅依林志鴻之自白作為認定
    被告丙○○有罪唯一證據之情形，附此敘明。
  (五)綜上所述，被告所辯不足採信。本件事證明確，被告丙○○
    犯行堪以認定。
三、論罪科刑
  (一)核被告所為，係犯槍砲彈藥刀械管制條例第7條第1項之未經
    許可販賣手槍罪（被告丙○○行為後，槍砲彈藥刀械管制條
    例第7條雖於97年11月26日修正公布施行，惟涉及本件論罪
    科刑之該條第1項並未有所修正，尚不生法律變更之問題）
    、同條例第12條第1項之未經許可販賣子彈罪。被告未經許
    可持有手槍、子彈之低度行為，應為其販賣之高度行為所吸
    收，不另論罪。其以一行為，販賣上開制式手槍2支、子彈
    48顆，同時觸犯槍砲彈藥刀械管制條例第7條第1項及同條例
    第12條第1項之罪，為想像競合犯，應從法定刑較重之槍砲
    彈藥刀械管制條例第7條第1項未經許可販賣手槍罪處斷。被
    告就上開犯行，與綽號「梁董」之梁家賢有犯意聯絡及行為
    分擔，均為共同正犯。
  (二)原審判決適用槍砲彈藥刀械管制條例第7條第1項、第12條第
    1項，刑法第11條前段、第28條、第55條、第42條第3項、第
    5項、第38條第1項第1款之規定，並審酌被告販賣制式手槍
    、子彈之犯行，助長國內槍枝氾濫之風氣，危害社會治安甚
    鉅，其所販賣之制式手槍為2支，子彈為48顆，數量非少，
    且犯後矢口否認犯行，對於自己違法行為欠缺悔悟改過之具
    體表現等一切情狀，量處有期徒刑捌年陸月，併科罰金新臺
    幣壹佰貳拾萬元，並就罰金部分諭知易服勞役之折算標準，
    且說明公訴人具體求處有期徒刑8年，併科罰金30萬元，稍
    有過輕，另認扣案如附表編號1、2所示之槍枝，依槍砲彈藥
    刀械管制條例第5條規定，非經中央主管機關許可，不得製
    造、販賣、運輸、轉讓、出租、出借、持有、寄藏或陳列，
    而屬違禁物，應依刑法第38條第1項第1款規定，宣告沒收【
    本件內政部警政署刑事警察局97年6月5日刑鑑字第09700724
    58號槍彈鑑定書雖記載如附表編號1、2所示之手槍各含制式
    彈匣1個，惟警員於前述時地實施搜索時，所扣得如附表編
    號1、2所示之手槍各含彈匣2個，，且林志鴻於原審審理時
    已明確證述其向梁董所購買之2把槍，每1把各含有2個制式
    彈匣，都適用於各該槍，而證人即臺中市警察局刑事警察大
    隊警務員鐘劍貴亦到庭證稱其負責將槍彈送往刑事警察局鑑
    定，其收到槍彈時確認每支制式手槍各有2個制式彈匣，不
    知道為何鑑定報告內只有記載各含1個彈匣，因此認定如附
    表編號1、2所示之制式手槍各含制式彈匣2個，且因彈匣為
    制式手槍之組成零件，亦屬違禁物，應併予諭知沒收】。至
    如附表編號3、4所示之子彈，均經試射完畢，依其現狀已非
    屬違禁物，而不予宣告沒收。核其認事用法，均無違誤，量
    刑亦稱妥適，應予維持。被告上訴否認犯行，指摘原審判決
    不當，顯無理由，應予駁回。
參、同案被告林志鴻於檢察官偵查及原審審理中均以證人身分供
    前具結，而為迥然不同之證詞，其於原審審理時並否認曾陳
    述如偵查筆錄所記載之內容，是否涉及偽證罪嫌，應由檢察
    官查明後另行依法處理，於此指明。
據上論斷，應依刑事訴訟法第368條，判決如主文。
本案經檢察官甲○○到庭執行職務。
中    華    民    國    98    年    11    月    19    日
            刑事第二庭    審判長法  官  胡  忠  文
                                法  官  胡  森  田
                                法  官  陳  欣  安
以上正本證明與原本無異。
如不服本判決應於收受送達後10日內向本院提出上訴書狀，其未
敘述上訴之理由者，並得於提起上訴後10日內向本院補提理由書
（均須按他造當事人之人數附繕本）「切勿逕送上級法院」。
                                書記官  廖  家  莉
中    華    民    國    98    年    11    月    19    日
附表
編號    物品名稱    數量    備註
1       制式手槍    1支     槍枝管制編號0000000000號，含
                            制式彈匣2個，口徑9mm制式半自
                            動手槍，為瑞士SIG SAUER廠
                            SP2009型，槍號SP0000000號，
                            槍管內具陸條右旋來復線，擊發
                            功能正常，可供擊發同口徑制式
                            子彈使用，具有殺傷力
2       制式手槍    1支     槍枝管制編號0000000000號，含
                            制式彈匣2個，口徑9mm制式半自
                            動手槍，為德國HK廠P2000型，
                            槍號遭磨滅，經以電解腐蝕法重
                            現結果，無法重現，槍管內具陸
                            條右旋來復線，擊發功能正常，
                            可供擊發同口徑制式子彈使用，
                            具有殺傷力
3       制式子彈    44顆    均已試射完畢
                            口徑9mm制式子彈
                            其中44顆經試射，可擊發，具有
                            殺傷力；另1顆，雖可擊發，惟
                            發射動能不足，不具殺傷力
4       制式子彈    4顆     均已試射完畢
                            口徑0.32吋制式子彈
                            其中4顆經試射，可擊發，具有
                            殺傷力；另1顆，無法擊發，不
                            具殺傷力
附錄論罪科刑法條
槍砲彈藥刀械管制條例第7條第1項
未經許可，製造、販賣或運輸火砲、肩射武器、機關槍、衝鋒槍
、卡柄槍、自動步槍、普通步槍、馬槍、手槍或各類砲彈、炸彈
、爆裂物者，處死刑、無期徒刑或七年以上有期徒刑；處徒刑者
，併科新臺幣三千萬元以下罰金。
槍砲彈藥刀械管制條例第12條第1項
未經許可，製造、販賣或運輸子彈者，處一年以上七年以下有期
徒刑，併科新臺幣五百萬元以下罰金。


司法院資訊處製作；財團法人民間司法改革基金會備份。
